【裁判字號】    89,小上,97
【裁判日期】    890828
【裁判案由】    給付登報費
【裁判全文】
臺灣高雄地方法院民事判決  八十九年度小上字第九十七號
    上  訴  人  乙○○
    被  上訴人  甲○○
右當事人間請求給付登報費事件，上訴人對於民國八十九年五月二十日本院鳳山簡易
庭八十九年度鳳小字第一二九號判決第一審提起上訴，本院判決如左：
    主      文
上訴駁回。
上訴費用由上訴人負擔。
    事      實
甲、上訴人方面：
一、聲明：
（一）原判決廢棄。
（二）右廢棄部分，被上訴人應給付上訴人新台幣七千五百三十元。
（三）第一審及第二審訴訟費用均由被上訴人負擔。
二、陳述：除與原審判決記載相同者，茲引用之外，補稱：
（一）被上訴人出任鳥松鄉農會總幹事任內，曾先後於民國八十二、八十三、八十四
      年度在電話中答允在香港華僑日報及東方日報刊登慶賀雙十國慶、國民黨百年
      黨慶暨台灣光復五十週年等小廣告四則，刊登費每則各一千元，上訴人已在刊
      出後出天內寄出收據，依慣例被上訴人應在一個月內付清上述廣告費，但被上
      訴人在收到收據後一直分文未付，如刊登有瑕疵，當時就應該主張，時至今日
      不應再主張，且上訴人每次均係以雙掛號將收據寄被上訴人親收，付款人均為
      鳥松鄉農會，但上述四筆款項至今未收到，最大可能原因即係被上訴人未將收
      據交辦，或雖交辦但未盡到監付之責任，依民法第一百八十四條、一百九十九
      條、二百零三條之規定，被上訴人應負責賠付上訴人刊登廣告費連同利息五千
      六百六十五元，外加訴訟費用、車資、雜支一千八百六十五元，總計七千五百
      三十元。如被上訴人確有交辦，應請被上訴人舉證並說明為何不付款，原審對
      上述問題皆未加訊問，且如責任係在鳥松鄉農會，原審應判由農會負責，竟未
      加詳查，逕為上訴人敗訴之判決，判決顯然為被法令。
乙、被上訴人方面：本案判決未經言詞辯論，被上訴人未到庭為聲明或陳述。
    理      由
一、按對於小額程序之第一審判決，非以其違背法令為理由，不得為之；又依上訴意
    旨足認上訴無理由者，得不經言詞辯論為之；又第二審法院認為上訴為無理由者
    ，應為駁回之判決，民事訴訟法第四百三十六條之二十四、二十九第二款、第四
    百四十九條第一項分別定有明文。又所謂判決有違背法令，乃指判決不適用法規
    或適用不當，為同法第四百六十八條所明定，且此亦為小額事件之上訴程序所準
    用（民事訴訟法第四百三十六條之三十二第二項參照），而有民事訴訟法第四百
    六十九條所列第一款至第五款事由時（第六款未準用，參照同上民事訴訟法第四
    百三十六條之三十二第二項規定），其判決當然為違背法令。
二、原審以，上訴人主張刊登廣告之事實，固有其提出之報紙廣告四張為證，然觀諸
    該四張廣告所刊登之內容：「高雄縣鳥松鄉農會－理事長簡海傳－常務監事蔡亦
    龍－總幹事甲○○」，可知包含被上訴人甲○○在內，均係以高雄縣鳥松鄉農會
    之任職頭銜名義，而非以個人名義刊出，故縱然上訴人主張之事實為真，然因該
    廣告係為高雄縣鳥松鄉農會而刊出，因此所發生之債權債務關係，就應在於上訴
    人與高雄縣鳥松鄉農會之間發生拘束力。意即本件委託刊登廣告之契約當事人係
    上訴人與高雄縣鳥松鄉農會，而與被上訴人個人無關。按債權人基於債之關係，
    依民法第一百九十九條第一項規定，應向契約之債務人請求給付，而本件被上訴
    人雖自認係在電話中接洽上訴人刊登上開廣告之人，但係以時任之高雄縣鳥松鄉
    農會總幹事名義代表農會委託上訴人刊出，顯然不是契約之當事人，既不受契約
    之拘束，即非上訴人依契約所得請請求給付之人，上訴人謂因不認識農會，當時
    被上訴人是農會總幹事，且電話也是被上訴人接的，所以要被上訴人負責，係不
    明法律所致，應有誤會，故上訴人請求被上訴人應給付廣告費，為無理由，應予
    駁回。
三、查原審認定契約關係乃存在於上訴人與訴外人高雄縣鳥松鄉農會之間，乃係以所
    刊登之廣告內容及被上訴人當時係以高雄縣鳥松鄉農會總幹事名義代表農會委託
    刊出等為其論據，且上訴人亦不否認先前替農會刊登廣告皆係以農會名義付款，
    故原審基於被上訴人並非契約當事人，認上訴人不得向被上訴人請求給付廣告費
    ，而為上訴人敗訴之判決，於法並無違誤；又上訴人既係以被上訴人為對造提出
    訴訟，而非以高雄縣鳥松鄉農會為對造提出訴訟，法院自得僅就上訴人起訴之對
    象為審判，不可能為訴外人鳥松鄉農會應給付廣告費之訴外裁判，上訴人指稱原
    審未判令訴外人鳥松鄉農會給付即屬判決違背法令，容或有所誤會；另上訴人於
    原審主張之訴訟標的係「廣告費給付請求權」，屬契約關係，原審自當僅就兩造
    有無契約關係存在為調查，斯時上訴人並未對被上訴人主張民法第一百八十四條
    之侵權行為損害賠償請求權，原審自無從調查被上訴人有無收取收據後故意或過
    失不交辦之行為，上訴人執此主張原審未盡調查證據之責任，亦不足採；至於上
    訴人在上訴理由狀內主張依一百八十四條請求被上訴人賠償，此屬訴之追加或變
    更，依民事訴訟法第四百三十六條之二十七規定，於第二審程序不得為之，附此
    敘明。
四、據上論結，本件上訴為無理由。依民事訴訟法第四百三十六條之二十九第二款、
    第四百三十六條之三十二第二項、四百四十九條第一項、第七十八條，判決如主
    文。
中      華      民      國    八十九    年      八      月    二十八    日
                              臺灣高雄地方法院民事第五庭
~B審判長法官
~B法      官
~B法      官
右為正本係照原本作成。
本判決不得上訴。
中      華      民      國    八十九    年      八      月      二十八  日
~B法院書記官


司法院資訊處製作；財團法人民間司法改革基金會備份。
